臺灣高雄地方法院民事裁定
109年度消債更字第239號
聲  請  人  楊麗梅  
0000000000000000

代  理  人  陳靜娟律師
上列當事人因消費者債務清理事件聲請更生，本院裁定如下：
    主  文
聲請人楊麗梅自中華民國一百零九年十月二十八日下午四時起開
始更生程序。
命司法事務官進行本件更生程序。
    理  由
一、聲請意旨略以：伊無力清償債務，曾於民國109年5月1日向
    本院聲請調解債務清償方案，惟調解不成立。又伊未經法院
    裁定開始清算程序或宣告破產，爰聲請更生等語。
二、按債務人不能清償債務或有不能清償之虞者，得依本條例所
    定更生或清算程序，清理其債務。債務人無擔保或無優先權
    之本金及利息債務總額未逾新臺幣（下同）12,000,000元者
    ，於法院裁定開始清算程序或宣告破產前，得向法院聲請更
    生。法院開始更生程序之裁定，應載明其年、月、日、時，
    並即時發生效力。法院裁定開始更生或清算程序後，得命司
    法事務官進行更生或清算程序，必要時得選任律師、會計師
    或其他適當之自然人或法人一人為監督人或管理人。消費者
    債務清理條例（下稱消債條例）第3條、第42條第1項、第45
    條第1項及第16條第1項分別定有明文。
三、經查：
  ㈠聲請人前於109年5月1日向本院聲請調解債務清償方案，經本
    院109年度司消債調字第247號受理，於同年6月2日調解不成
    立，聲請人並於同日以言詞聲請更生等情，業經本院調閱上
    開調解卷宗核閱無訛，並有調解程序筆錄可參（見司消債調
    卷第22頁），是以依消費者債務清理條例施行細則第44條之
    3規定，聲請人於前置調解不成立後聲請更生，應屬合法。
  ㈡次查，聲請人於106年至108年度申報所得均為0元，然其自陳
    向本院聲請更生前2年內有薪資所得共576,000元（即每月24
    ,000元），名下無財產，勞工保險投保於高雄市旅館商業同
    業公會，另有新光人壽1張保單解約金82,370元、國泰人壽3
    張保單解約金共114,295元及富邦人壽1張保單解約金43,685
    元。又聲請人於高雄市旅館商業同業公會擔任會務人員，據
    高雄市旅館商業同業公會函覆之薪資表所載，其108年1月至
    109年1月之每月應領薪資均為25,200元、109年2月為23,800
    元、109年3月至5月均為26,300元，另有年終獎金22,700元
    、端午及中秋獎金各2,000元，依此計算平均每月收入為26,
    882元【計算式：（25,200×13＋23,800＋26,300×3＋22,700＋2,
    000×2）÷17＝26,882，小數點以下四捨五入；下同】，未領
    取社會局補助，2名成年子女均未給付聲請人扶養費等情，
    有財產及收入狀況說明書（司消債調卷第4至5頁）、債權人
    清冊（司消債調卷第5頁）、財團法人金融聯合徵信中心前
    置協商專用債權人清冊（司消債調卷第7至8頁）、財政部高
    雄國稅局106年至108年度綜合所得稅各類所得資料清單及總
    歸戶財產查詢清單（司消債調卷第9至11頁、本案卷第29頁
    ）、高雄市旅館商業同業公會薪資表（司消債調卷第12頁、
    本案卷第20頁、本案卷第31頁）、勞工保險被保險人投保資
    料表（司消債調卷第13至14頁）、高雄市政府社會局社會福
    利資訊料查詢表（本案卷第14至15頁）、新光人壽保險股份
    有限公司陳報狀（本案卷第16至17頁）、國泰人壽保險股份
    有限公司函（本案卷第21至22頁）、信用報告（本案卷第26
    至27頁）、戶籍謄本（本案卷第28頁）、商業保險投保資料
    查詢結果表（本案卷第34頁）在卷可參。故本院審酌上情，
    認為核算聲請人目前償債能力之基礎以每月26,882元為基準
    。
  ㈢關於聲請人個人日常必要支出部分，聲請人居住於配偶朱志
    堅名下房屋，每月須繳納房貸9,370元，伊分攤5,000元，有
    土地及建物登記第一類謄本（房地於95年10月間買賣取得）
    及朱志堅之玉山銀行存摺交易明細在卷可稽（本案卷第35至
    38頁、本案卷第60頁），聲請人另陳房貸本金尚餘1,441,33
    5元（見本案卷第58頁補正狀）。按債務人必要生活費用，
    以最近一年衛生福利部或直轄市政府所公告當地區每人每月
    最低生活費一點二倍定之，消債條例第64條之2第1項定有明
    文。本院參酌衛福部社會司所公告109年度高雄市最低生活
    費標準為13,099元。又該最低生活費用之標準，係照當地最
    近1年平均每人消費支出60％，依其基準之家庭收支調查報告
    調查表格式所示有關經常性支出之調查項目，其原即包括利
    息支出、食品、衣著、房租及水費、電費、醫療保健、交通
    、娛樂、教育等基本生活需求。本院認在聲請人並無特殊需
    求，應以此最低生活費之1.2倍即15,719元認係其個人必要
    生活費用。
  ㈣綜上所述，以聲請人現每月收入26,882元為其償債能力基準
    ，扣除個人必要生活費15,719元後，餘11,163元，而聲請人
    之債權人為臺灣土地銀行，負債總額為4,153,446元（參司
    消債調卷第25頁），扣除保險解約金240,350元，以聲請人
    每月所餘按月攤還結果，需約29年【計算式：（4,153,446－
    240,350）÷11,163÷12≒29.2】始能清償完畢，應認其已不能
    清償債務。此外，聲請人無擔保或無優先權之債務總額未逾
    12,000,000元，且無消債條例第6條第3項、第8條或第46條
    各款所定駁回更生聲請之事由存在，則聲請人聲請更生為有
    理由，應予准許，爰命司法事務官進行本件更生程序。
四、依消債條例第11條第1項、第45條第1項，裁定如主文。
中　　華　　民　　國　　109 　年　　10　　月　　28　　日
                  民事庭　法　官  　賴寶合
以上正本係照原本作成。
本裁定不得抗告。
中　　華　　民　　國　　109 　年　　10　　月　　28　　日
                          書記官    胡美儀